臺灣高等法院刑事裁定
110年度抗字第3號
抗  告  人  
即受 刑 人  謝禎恩





上列抗告人因聲請定其應執行刑案件，不服臺灣桃園地方法院中
華民國109年11月30日裁定（109年度聲字第4670號），提起抗告
，本院裁定如下：
    主  文
抗告駁回。
    理  由
一、原裁定意旨略以：受刑人謝禎恩因附表所示案件，先後經判
    處如附表所示之刑並均確定在案，原審法院審核相關事證，
    認符合刑法第53條定執行刑之要件，聲請為正當，自應依法
    定其應執行之刑，並審酌如附表所示案件之罪名、犯罪類型
    、犯罪手段、動機、目的之異同及其責任非難重複程度高低
    狀況，就全案為整體之非難評價後，依刑事訴訟法第477條
    第1項規定，定其應執行有期徒刑2年6月。
二、抗告意旨略以：
  ㈠法律上所屬自由裁量事項，並非概無法律性之拘束，係於法
    律一定之外部界限內，符合法規目的為適當處理，抗告人所
    犯數罪倘屬相同犯罪類型，於合併處罰時，其責任非難重複
    程度較高，自應酌定較低之應執行刑，然其所犯數罪雖屬相
    同犯罪類型，但所侵犯具有不可替代性、不可回復性之個人
    法益，法院於有二裁判以上者定其應執行之刑之裁定，仍應
    受法律內部界限拘束。
  ㈡對於不涉及販賣、運輸毒品之毒品成癮者應視為「病人」、
    「被害者」，不能只是單以定罪和處罰排斥之方式對待，單
    純吸食毒品成癮者所犯之案件，主要係以戕害自身健康為主
    ，對他人法益未產生實質上侵害，然在數罪併罰上所定應執
    行之刑期，均只酌量減幾個月而已，在現今監所內之受刑人
    單只施用毒品，其應執行刑期均為5年以上，更甚者還有10
    年以上有期徒刑，經兩相比照，施用毒品反而比販賣毒品罪
    所應執行刑期更重，足見數罪併罰所予之恩典已嚴重失衡，
    且有違公平比例原則。
　㈢實施新法以來，各法院對其所判之例，可參考本院99年度抗
    字第229號、108年度抗字第825號。懇請給予抗告人改過自
    新之機會及最有利之裁定云云。
三、按裁判確定前犯數罪者，併合處罰之，有二裁判以上者，依
    刑法第51條之規定，定其應執行之刑，刑法第50條、第53條
    分別定有明文。次按法院就自由裁量權之行使，除不得逾越
    法律所規定範圍之外部性界限外，另應受比例原則、公平正
    義原則之規範，謹守法律秩序之理念，體察法律之規範目的
    ，使其結果實質正當，合於裁量之內部性界限，俾與立法本
    旨相契合。刑法第51條第5款規定數罪併罰，宣告多數有期
    徒刑者，應於各刑中之最長期以上，各刑合併之刑期以下，
    定其應執行之刑期，但不得逾30年，其就數罪併罰，固非採
    併科主義，而係採限制加重主義，就俱發各罪中，以最重之
    宣告刑為基礎，由法院參酌他罪之宣告刑，裁量加重定之，
    且不得逾法定之30年最高限制，此即外部性界限。法院為裁
    判時，二者均不得有所踰越。在數罪併罰，有二裁判以上，
    定其應執行之刑時，固屬於法院自由裁量之事項，然仍應受
    前揭外部性界限及內部性界限之拘束（最高法院94年度台非
    字第233號判決、96年度台上字第7583號判決參照）。
四、經查：
  ㈠抗告人即受刑人謝禎恩因違反毒品危害防制條例等案件，經
    法院先後判處如附表所示之刑，均經分別確定在案，且附表
    編號2至4各罪均係在附表編號1裁判確定前所犯，有各該判
    決及本院被告前案紀錄表附卷可憑，合於刑法第53條、第51
    條第5款定應執行刑之要件。上開應執行刑總和為有期徒刑2
    年9月（2年【附表編號1-3原審法院109年度聲字第1719號裁
    定定應執行刑】＋9月），原裁定就抗告人所犯如附表所示之
    罪定應執行有期徒刑2年6月，並無較重於前定之執行刑加計
    後裁判宣告之刑之總和，核未逾越刑法第51條第5款所定之
    外部界限及內部界限。本院審酌抗告人所犯如原裁定附表所
    示各罪為施用第一級或第二級毒品罪，係戕害自身身體健康
    ，雖未危及他人，然其均為累犯，仍無法遠離毒品，足徵其
    戒毒之意志不堅，且原審法院已就其犯罪類型、行為態樣、
    手段、動機、所侵害法益及行為次數等情狀整體評價其應受
    矯治之程度而酌定其應執行之刑如上，並無違公平原則及比
    例原則。
  ㈡至抗告意旨另舉他案所定應執行刑之例，此為法官審酌個案
    情形之結果，因各案情節互殊，法院裁量依據不盡相同，所
    為刑罰之量定自屬有別，並無相互拘束之效力，自難比附攀
    引他案量刑，而指摘原裁定不當。揆諸前開規定，原裁定並
    無濫用裁量權等違法或不當之處。抗告人猶執前詞提起抗告
    ，指摘原裁定不當，為無理由，應予駁回。
五、據上論斷，依刑事訴訟法第412 條，裁定如主文。
中　　華　　民　　國　 110　　年　　1 　　月　　6   　日
                  刑事第二十三庭審判長法　官  許永煌
                                      法　官  雷淑雯
                                      法　官  吳定亞
以上正本證明與原本無異。
如不服本裁定，應於收受送達後五日內向本院提出再抗告狀。
                                      書記官  郭侑靜
中　　華　　民　　國　　110 　年　　1 　　月　　7 　　日